【裁判字號】    99,訴,911
【裁判日期】    990930
【裁判案由】    清償借款
【裁判全文】
臺灣臺北地方法院民事判決               99年度訴字第911號
    原      告  永豐商業銀行股份有限公司
    法定代理人  丙○○
    訴訟代理人  丁○○
    被      告  甲○○
    訴訟代理人  薛進坤律師
    被      告  乙○○原名王.
上列當事人間清償借款事件，經本院於中華民國99年9月29日言
詞辯論終結，判決如下：
    主  文
被告應連帶給付原告新台幣壹佰拾玖萬貳仟零柒拾元，及自民
國九十三年十二月一日起至清償日止，按年息百分之十一點四計
算之利息，暨自民國八十六年三月二十一日起至清償日止，按年
息百分之一點九計付之違約金。
訴訟費用新台幣壹萬肆仟捌佰陸拾元由被告連帶負擔。
本判決於原告以新台幣肆拾陸萬元為被告供擔保後，得假執行。
但被告如以新台幣壹佰拾玖萬貳仟零柒拾元為原告預供供擔保
，得免為假執行。
    事實及理由
甲、程序方面：
一、本件依兩造簽訂之房屋借款約定書第15條約定，雙方合意以
    臺灣臺北地方法院為第一審管轄法院，故本院自有管轄權。
    又被告乙○○未於最後言詞辯論期日到場，核無民事訴訟法
    第386 條所列各款情形，應依原告之聲請，由其一造辯論而
    為判決。
二、按因合併而消滅之公司，其權利義務，應由合併後存續或另
    立之公司承受。公司法第319 條準用同法第75條規定，定有
    明文。查原華信商業銀行股份有限公司於民國91 年6月20日
    更名為建華商業銀行股份有限公司（下稱建華銀行），嗣於
    95年11月13日經行政院金融監督管理委員會核准與台北國際
    商業銀行股份有限公司（下稱台北商銀）合併，合併後更名
    為永豐商業銀行股份有限公司，原台北商銀暨原建華銀行之
    權利義務關係，由合併後並更名之永豐商業銀行股份有限公
    司概括承受。
三、按訴狀送達後，原告不得將原訴變更或追加他訴，但擴張或
    減縮應受判決事項之聲明者，不在此限，民事訴訟法第255
    條第1項第3款定有明文。經查，本件原告於99 年2月26日起
    訴請求被告連帶給付新台幣（下同）1,392,070元及自86年3
    月21日起至清償日止，按年息9.5%計算之利息，暨自86年3
    月21 日起至清償日止，按上開利率20%計算之違約金。嗣原
    告於99年8月24日將上開請求金額之利息減縮為自93年12月1
    日起至清償日止，按年息11.4%計算之利息（見本院卷第123
    頁），揆諸前開規定，應予准許，合先敘明。
乙、實體方面：
一、原告起訴主張：被告乙○○（原名王秀英）於83年6月2日邀
    同被告甲○○為連帶保證人向原告借款新台幣（下同）434
    萬元，借款期間自83年6月4日起至90年6月4日止，按原告房
    屋貸款基本放款利率加年息1.4%機動計息，如未依約清償，
    依房屋借款約定書第2條約定計付遲延利息，另逾期在6個月
    以內，按約定利率10%，逾期超過6個月部分，則按約定利率
    20% 加計違約金，並喪失期限利益，債務視同全部到期。詎
    乙○○僅攤還本息至84 年10月3日止，經原告聲請臺灣板橋
    地方法院（下稱板橋地院）以85年度民執洪字第9499號拍賣
    抵押物強制執行，原告經分配受償3,568,043 元後，被告尚
    積欠1,392,070元本金及自93年12月1日起至清償日止，按年
    息11.4%計算之利息，暨自86年3月21日起至清償日止，按年
    息1.9%計算之違約金，屢經催討，未獲置理，為此提起本件
    訴訟。並聲明：(一)如主文第1 項所示。(二)願供擔保聲請宣告
    假執行。
二、被告甲○○則以：本件係因乙○○未能履行其與原告於99年
    8月5日簽署協議書之條件，伊已無再提供不動產供原告設定
    抵押權為擔保之必要，導致雙方未能達成和解。伊故對於原
    告本件主張本金數額及事後所減縮遲延利息起算點，沒有意
    見，不再抗辯利息時效等語。並聲明：(一)原告之訴及假執行
    之聲請均駁回。(二)如受不利判決，願供擔保聲請宣告免為假
    執行。
三、被告乙○○雖未於最後言詞辯論期日到場，惟據其先前答辯
    意旨略以：伊積欠原告主張之本金數額，也知道還有利息及
    違約金，但原告不應請求逾5 年時效之利息等語。並聲明：
    (一)原告之訴及假執行之聲請均駁回。(二)如受不利判決，願供
    擔保聲請宣告免為假執行。
四、查原告主張被告乙○○邀同被告甲○○為連帶保證人，向其
    借貸434 萬元，嗣被告乙○○未依約清償，原告聲請板橋地
    方法院以85年度民執洪字第9499號強制執行拍賣抵押物，經
    分配部分受償後，被告尚積欠本金1,392,070 元等情，業據
    原告提出房屋借款約定書、本票、分配表及受償沖抵順序等
    影本為證（見本院卷第16頁至第19頁、第69頁），復為被告
    所不爭，堪信為真實。雖被告乙○○對於原告請求遲延利息
    為時效抗辯，惟按利息、紅利、租金、贍養費、退職金及其
    他1年或不及1年之定期給付債權，其各期給付請求權，因5
    年間不行使而消滅；又按消滅時效，因請求、承認而中斷；
    時效中斷者，自中斷之事由終止時，重行起算，民法第126
    條、第129條第1項第1款、第2款及第137條第1項分別定有明
    文。查原告於98 年12月1日以電話向被告乙○○催討本件債
    務，經被告乙○○承認等情，此有原告提出通話譯文在卷可
    參（見本院卷第81 頁至第102頁），則本件遲延利息消滅時
    效自斯時起中斷，況原告事後也據此減縮本件遲延利息自93
    年12 月1日起算，被告乙○○對本件遲延利息所為時效抗辯
    ，自屬無理由，應予駁回。
五、綜上所述，原告本於消費借貸及連帶保證之法律關係，請求
    被告連帶給付1,392,070元，及自93年12月1日起至清償日止
    ，按年息11.4%計算之利息，暨自86年3月21日起至清償日止
    ，按年息1.9%計算之違約金，為有理由，應予准許。被告乙
    ○○就遲延利息為時效抗辯為無理由，應予駁回。又本判決
    兩造分別陳明願供擔保聲請宣告假執行或免為假執行，核均
    無不合，爰分別酌定相當之擔保金額，予以准許。
六、本件事證已臻明確，兩造其餘主張陳述及所提之證據，經本
    院斟酌後，認均不足以影響本判決之結果，自無逐一詳予論
    駁之必要，併此敘明。
七、本件訴訟費用額確定為14,860元。
八、訴訟費用負擔之依據：民事訴訟法第85條第2項。
中    華    民    國    99    年    9     月    30    日
                        民事第六庭法官  傅中樂
以上正本係照原本作成
如對本判決上訴，須於判決送達後20日內向本院提出上訴狀。如
委任律師提起上訴者，應一併繳納上訴審裁判費。
中    華    民    國    99    年    9     月    30    日
                                書記官  陳素卿

司法院資訊處製作；財團法人民間司法改革基金會備份。
